【裁判字號】    92,台上,637
【裁判日期】    920403
【裁判案由】    清償債務
【裁判全文】
最高法院民事判決                                九十二年度台上字第六三七號
    上  訴  人  乙○○
    訴訟代理人  溫光雄律師
    被 上訴 人  甲○○
右當事人間請求清償債務事件，上訴人對於中華民國九十年七月三十一日台灣高等法
院第二審判決（九十年度上字第四０一號），提起上訴，本院判決如左：
    主  文
上訴駁回。
第三審訴訟費用由上訴人負擔。
    理  由
本件被上訴人主張：伊為上訴人於民國八十二年二月三日向訴外人世華聯合商業銀行
（下稱世華銀行）借款新台幣（下同）七百四十萬元之連帶保證人，因上訴人無法按
期清償借款，伊乃於八十九年一月二十九日依民法第三百十二條規定，向世華銀行代
為清償借款本金二百二十萬七千二百七十四元，利息二十四萬三千九百三十八元，違
約金四萬八千七百八十八元，合計二百五十萬元等情，爰依借貸及連帶保證之法律關
係，求為命上訴人如數給付並自原支付命令送達翌日（八十九年七月十五日）起加計
法定遲延利息之判決。
上訴人則以：伊未請被上訴人擔任系爭借款債務之連帶保證人，亦不知被上訴人為連
帶保證人等語，資為抗辯。
原審依調查證據為辯論之結果，以：上訴人對被上訴人提出之借據及代位清償證明書
之真正，均不爭執。雖以前詞置辯，惟保證為債權人與保證人間締結之契約，主債務
人究非保證契約之當事人，被上訴人就系爭借款為保證，已經債權人同意接受而貸款
，則被上訴人所為保證無論是否出於上訴人之委託，或縱使為上訴人所不知，亦不影
響保證契約之成立。上訴人積欠世華銀行二百五十萬元，既由被上訴人代為清償。被
上訴人依民法第七百四十九條之規定，在清償之限度內即取得債權。再依民法第三百
十二條前段所定：就債之履行有利害關係之第三人為清償者，得按其限度就債權人之
權利，以自己之名義，代位行使之旨，因保證關係係存在於債權人與保證人間，債務
人與保證人間並無內部分擔問題；而就債權人與債務人間之借貸關係言，保證人又非
當事人，應認其亦屬「就債之履行有利害關係之第三人」。被上訴人於第一審主張依
民法第三百十二條規定取得代位權，即屬有據。是不論被上訴人依民法第三百十二條
或民法第七百四十九條規定，均已取得代位權。按適用法規，乃法院之職權，法院就
原告起訴所主張之原因事實判斷其法律上之效果，不受原告所表示法律見解之拘束。
本件被上訴人於第一審主張係依民法第三百十二條規定代位清償，而謂其法律關係為
借貸及連帶保證之請求權，第一審認為被上訴人係依民法第七百四十九條規定取得債
權之法定移轉。則該法院於推論過程中所表示之上開法律見解，原不受被上訴人主張
法律見解之拘束，自不生判決不適用法規之問題。從而，被上訴人請求上訴人給付二
百五十萬元及自支付命令送達翌日即八十九年七月十五日起至清償日止，按年息百分
五計算之利息，尚無不合，應予准許。為原審心證之所由得，並說明兩造之其餘攻擊
防禦方法，不予審酌之理由。因而維持第一審所為被上訴人勝訴之判決，駁回上訴人
之上訴，經核於法洵無違誤。上訴論旨，猶就原審取捨證據、認定事實及適用法律之
職權行使，指摘原判決不當，求予廢棄，非有理由。
據上論結，本件上訴為無理由，依民事訴訟法第四百八十一條、第四百四十九條第一
項、第七十八條，判決如主文。
中      華      民      國    九十二    年      四      月      三      日
                              最高法院民事第七庭
                                  審判長法官  蘇  茂  秋
                                        法官  徐  璧  湖
                                        法官  朱  建  男
                                        法官  蘇  達  志
                                        法官  沈  方  維
      右正本證明與原本無異
                                              書  記  官
中      華      民      國    九十二    年      四      月     十四     日


司法院資訊處製作；財團法人民間司法改革基金會備份。
